最高法院刑事判決　　　　　　　　　　　　　　　八十七年度台上字第四三七九號
　　上訴人　甲○○　男
右上訴人因盜匪案件，不服台灣高等法院中華民國八十七年三月十一日第二審判決（
八十六年度上訴字第六二一一號，起訴案號：台灣板橋地方法院檢察署八十六年度偵
字第二五一八號），提起上訴，本院判決如左：
    主  文
原判決撤銷，發回台灣高等法院。
    理  由
本件原判決認定上訴人甲○○因染上非法吸用安非他命及把玩電動玩具之惡習，亟需
現款花用，見被害人戴榮良年少可欺，先後向被害人恐嚇勒索財物五次（以上事實均
經另案判決），復於民國八十六年一月十七日晚上九時三十分許，在台北縣三重市○
○街八十七號二樓樓下吆喝被害人至三重市六張公園內見面，向被害人索新台幣（下
同）二千元，被害人答稱沒有錢，上訴人即強行搜身，並揚言不給錢大家試試看，被
害人以手擋住其褲子左邊口袋，上訴人即強將其手撥開，當時被害人以先前曾被上訴
人恐嚇勒索多次早已心生畏懼且夜間身處公園偏僻之地弧立無助，致使其不能抗拒，
而遭上訴人強行取去其口袋內之現款七百元後，揚長而去供已花用殆盡等情。因而將
第一審關於此部分不當之判決撤銷，改判仍論處上訴人以強暴致使不能抗拒而取他人
之物罪刑，固非無見。
惟查：(一)、科刑判決書記載之犯罪事實，為論罪科刑適用法律之基礎，故凡於適用法
令有關之事項，必須詳加認定明確記載，然後於理由內明犯罪事實所憑之證據及其
認定之理由，使事實與理由互相一致，方為合法。原判決事實雖記載上訴人在三重市
○○街八十七號二樓樓下吆喝被害人至三重市六張公園內見面，即強行搜身，並揚言
不給錢大家試試看等情。但理由內並未明此部分事實所憑之證據及認定之理由，不
無理由欠備之疏誤。(二)、強盜罪之構成，以其所實施之強暴、脅迫，已達於使人不能
抗拒之程度為必要，倘其取物手段雖屬不法，而尚未使人至於不能抗拒者，縱觸犯他
種罪名仍難以強盜論擬。依原判決所認定被害人之手擋住口袋，上訴人強將其手撥開
，強行取去其口袋內之現款七百元之事實，則當時上訴人取款所用之手段，在客觀上
是否已達於使被害人不能抗拒之程度，尚非無研求之餘地。復依被害人於原審到庭所
述：「我把手放在口袋，我告訴他，我口袋只有發票，我怕他打我，他推開我的手，
伸手去我口袋拿錢，我怕他打我，錢便給他拿去。」、「（你為何怕他﹖）我聽別人
說他外面很大條。」、「我怕被打，不敢反抗」等語（見原審卷第三十四頁正反面）
，則被害人當時係因主觀上之畏懼，不敢出而抵抗，任其取錢以去而已。原審未就上
訴人當時所用手段，及被害人所述情形，論述上訴人之行為，客觀上是否已達於使被
害人不能抗拒之程度，而以上訴人過去對被害人恐嚇取財之情形及當時在公園內之處
境，認上訴人已抑制被害人之自由意思，達於不能抗拒之程度，與論理法則難謂無違
，亦有可議。(三)、刑法第五十九條之酌減其刑，必其犯罪情狀在客觀上足以引起一般
同情，認為即予宣告法定低度刑期，猶嫌過重者，始有其適用。原判決徒以上訴人於
行為之際，並未帶兇器或夥同其他共犯，所得財物不多，且事後已與被害人和解等
情，僅可為法定刑內從輕科刑之標準，作為酌減其刑之根據，尤難謂當。上訴意旨指
摘原判決不當，非無理由，應認有發回更審之原因。
據上論結，應依刑事訴訟法第三百九十七條、第四百零一條，判決如主文。
中      華      民      國    八十七    年     十二     月    二十三    日
                              最高法院刑事第二庭
                                  審判長法官  蔡  詩  文
                                        法官  莊  登  照
                                        法官  洪  明  輝
                                        法官  蔡  清  遊
                                        法官  王  憲  義
      右正本證明與原本無異
                                              書  記  官
中      華      民      國    八十七    年     十二     月    二十九    日
                                                                    Ｍ
